臺灣雲林地方法院刑事判決　　　　　　　 94年度訴字第639號
公　訴　人　臺灣雲林地方法院檢察署檢察官
被　　　告　乙○○
　　　　　　　　　　（現另案於臺灣雲林第二監獄執行中）
指定辯護人　本院公設辯護人戊○○
上列被告因強盜等案件，經檢察官提起公訴（94年度偵字第3377
號），本院判決如下：
    主  文
乙○○竊盜，因防護贓物、脫免逮捕，而當場施以強暴，累犯，
處有期徒刑年陸月。
    事  實  及  理  由
壹、構成犯罪事實：
  一、乙○○前於民國80年間因竊盜、麻藥（槍砲）等案件以及
      於81年間因搶奪案件，經臺灣高雄地方法院分別判處有期
      徒刑1 年2 月、9 月、2 年確定，經定應執行有期徒刑3
      年9 月，並送監執行，自81年4 月8 日刑期起算，指揮書
      執畢日期為84年9 月8 日，於83年7 月11日因縮短刑期假
      釋出獄；惟於假釋期間因另犯搶奪案件，經本院判處有期
      徒刑2 年6 月確定，並接續執行前開假釋經撤銷後之殘刑
      ，自85年4 月28日刑期起算，指揮書執畢日期為88年8 月
      21 日 ，於87年5 月2 日因縮短刑期假釋出獄；然上開假
      釋又因案經撤銷，且於88年間又因傷害、毒品案件，分別
      經本院判處有期徒刑4 月、1 年確定（嗣經定應執行有期
      徒刑1 年3 月），經送監執行，自89年1 月24日刑期起算
      ，指揮書執畢日期為91年6 月17日，嗣於91年5 月20日因
      縮短刑期執行完畢。
  二、詎乙○○仍不知悔改，於94年8 月3 日8 時30分許，行經
      雲林縣林內鄉○○村○○路54號己○○經營之「阿隆小吃
      部」時，適見該店自動鐵捲門未完全拉下，竟意圖為自己
      不法之所有，趁機潛入該店內（無故侵入住宅部分未據告
      訴），並接續在該店1 樓徒手竊取新台幣228 元硬幣及在
      該店2 樓竊得己○○之弟所有之OKWAP 牌行動電話1 支（
      含充電器1 個，下同），適在店內之己○○察覺2 樓有異
      ，乃下樓向鄰居求援，乙○○得悉此情後，為防護贓物（
      起訴書漏載，經公訴檢察官當庭補正）、脫免逮捕，乃將
      所竊得之上開財物置於褲袋內，並至1 樓拿取長約29公分
      之菜刀1 把，旋至3 樓後，見己○○之鄰右庚○○、甲○○、丙○○前來圍捕，即揮舞菜刀抵抗，致庚○○受有左
      手拇指裂傷約2.5 公分、右足裂傷約1 公分、甲○○受有
      左前臂撕裂傷5 公分、丙○○受有鼻樑裂傷約1 公分、右
      手背多處瘀傷等傷害（傷害部份業經庚○○、甲○○、丙○○撤回告訴），以此等方式對庚○○、甲○○、丙○○
      等人施以強暴。嗣乙○○見無法突圍，情急之下乃自該店
      2 樓跳下，旋經到場之員警當場逮捕，並自乙○○身上起
      出228 元硬幣及OKWAP 牌行動電話1 支而查獲。
  三、案經己○○訴由雲林縣警察局斗六分局報告臺灣雲林地方
      法院檢察署檢察官偵查起訴。
貳、認定犯罪事實所根據之證據及理由：
  一、上述犯罪事實，業經被告乙○○於警訊、檢察官面前及本
      院審理時坦白承認。
  二、告訴人己○○、庚○○、甲○○、丙○○於警訊中，對於
      發覺被告行竊之情、圍捕被告，以及被告與庚○○、甲○○、丙○○發生衝突，使庚○○、甲○○、丙○○受有傷
      害等情指述甚詳，有己○○、庚○○、甲○○、丙○○之
      警訊筆錄在卷可參。
  三、告訴人己○○之警訊筆錄，亦可證明228 元硬幣及OKWAP
      牌行動電話1 支為己○○及其弟弟所有；而贓物認領保管
      單1 紙，則可證明被告所竊取之上開財物均已由告訴人己○○所領回。
  四、診斷證明書3 紙，可知告訴人庚○○、甲○○、丙○○因
      被告持菜刀揮舞抵抗而分別受有「左手拇指裂傷約2.5 公
      分、右足裂傷約1 公分」、「左前臂撕裂傷5 公分」、「
      鼻樑裂傷約1 公分、右手背多處瘀傷」等傷害。
  五、照片26張，可看出告訴人己○○所失竊之財物、被告所持
      用之菜刀、衝突後凌亂的現場以及被告與告訴人庚○○、
      甲○○、丙○○發生衝突後所分別受到之傷害。
  六、依上開補強證據，已足以證明被告所為自白之真實性，是
      被告前開自白準強盜之犯行，屬於真實而可予採信。
、論罪科刑的理由：
  一、按竊盜罪之保護法益為所有權人或持有人之財產監督權，
      故罪數之計算係以行為人侵害之財產監督權為標準，縱使
      行為人竊得之財物分屬數人所有，但如僅侵害一個財產監
      督權，則仍不生一行為而觸犯數罪名之問題（最高法院62
      年度臺上字第407 號判例意旨參照）。又如數行為於同時
      同地或密切接近之時地實施，侵害同一之法益，各行為之
      獨立性極為薄弱，依一般社會健全觀念，在時間差距上，
      難以強行分開，在刑法評價上，以視為數個舉動之接續施
      行，合為包括之一行為予以評價，較為合理，則屬接續犯
      ，而為包括之一罪，最高法院亦著有86年度臺上字第3295
      號判例可資佐參。本件被告雖先後於「阿隆小吃部」1 樓
      及2 樓分別竊取228 元硬幣及行動電話1 支，上開財物並
      分屬不同人所有，惟依一般社會通念，上開財物既均在同
      一店內，應僅侵害一個財產監督權；又被告接續進入1 樓
      、2 樓行竊，係時間、空間緊密之接續行為，依前揭判例
      意旨應為接續犯，只成立一個竊盜行為，合先敘明。而被
      告侵入「阿隆小吃部」竊取228 元硬幣及行動電話1 支得
      手後，因為人發現，為防護贓物、脫免逮捕，而當場對庚○○、甲○○、丙○○施以強暴，故核被告所為，係犯刑
      法第329 條之準強盜罪，應論以同法第328 條第1 項之刑
      。被告同時對庚○○、甲○○、丙○○3 人當場實施強暴
      之行為，為想像競合犯，應從一重處斷。被告前有如犯罪
      事實欄一所載之犯罪前案紀錄，此有臺灣高等法院被告前
      案紀錄表在卷可參。其受有期徒刑執行完畢後，5 年內再
      犯本件有期徒刑以上之罪，為累犯，應依法加重其刑。
  二、本件被告因負債需款孔急，而下手行竊，動機尚屬單純，
      且僅竊得228 元硬幣及行動電話1 支，財產價值非鉅，被
      告於行竊之際亦未對他人產生威脅，可認被告竊盜之情節
      與所生之危害均不高；雖於竊取他人財物為人發覺後企圖
      逃逸，嗣為防護贓物並避免遭人逮捕，而持菜刀對庚○○
      、甲○○、丙○○揮舞施以強暴，惟其乃是一時情急之下
      ，臨時起意，而有施暴於庚○○、甲○○、丙○○之行為
      ，庚○○、甲○○、丙○○因此所受之傷害，亦僅是「左
      手拇指裂傷約2.5 公分、右足裂傷約1 公分」、「左前臂
      撕裂傷5 公分」、「鼻樑裂傷約1 公分、右手背多處瘀傷
      」等傷害，除傷勢尚輕外，於此亦可見被告確實無意使庚○○、甲○○、丙○○受有嚴重傷害，顯見其良心未泯，
      是被告為防護贓物、脫免逮捕所實施傷害之情節及其所生
      之危害，亦屬非重，雖依法被視為準強盜犯，而依強盜罪
      處罰，然相較於一開始即有強盜犯意而施暴者，犯罪情節
      應有不同，若逕以自始即犯強盜者，等同處理，罪刑難免
      有失衡之慮，本院認如量處被告準強盜罪法定最低度之刑
      即有期徒刑5 年，依本件實際犯罪之情狀而言，尚屬過苛
      ，顯屬情輕法重，有傷一般國民對於法律之情感，故參酌
      前情，認被告犯罪情狀尚可憫恕，爰依刑法第59條之規定
      ，酌減其刑，並先加後減。
  三、爰審酌被告前有多次犯罪前案紀錄，素行不佳；惟本案所
      侵害之財產價值不大、犯案情節非重，犯後於警訊、檢察
      官訊問時及本院審理時亦均能坦承犯行，態度良好，並已
      取得庚○○、甲○○、丙○○之諒解（庚○○、甲○○、
      丙○○均當庭撤回對被告之傷害告訴），以及其教育程度
      為國小畢業，入獄前幫忙家裡務農等一切情狀，認公訴人
      具體求處有期徒刑6 年，略嫌過重而量處如主文所示之刑
      ，以示警惕。至被告持以攻擊庚○○、甲○○、丙○○之
      菜刀1 把，雖屬供被告犯本罪之用，惟係被告於己○○店
      內取得，並非被告所有，依法自不能宣告沒收，附此敘明
      。
  四、公訴意旨雖另以被告持菜刀揮舞，致庚○○、甲○○、丙○○3 人分別受有「左手拇指裂傷約2.5 公分、右足裂傷
      約1 公分」、「左前臂撕裂傷5 公分」、「鼻樑裂傷約1
      公分、右手背多處瘀傷」等傷害，因認被告亦涉有刑法第
      277 條第1 項之傷害罪嫌等語。惟按該條項之罪依同法第
      287 條前段之規定，係屬告訴乃論之罪，而告訴人庚○○
      、甲○○、丙○○業於本院審理時，當庭撤回對被告之傷
      害告訴，此經製有審判筆錄可稽，並有刑事撤回狀1 紙在
      卷可考，而上開傷害部分既經檢察官認為與被告前開經論
      罪科刑之準強盜罪部分有牽連犯之裁判上一罪關係，爰不
      另為公訴不受理之諭知，併此敘明。
肆、適用法律依據：
  一、程序法方面：刑事訴訟法第299 條第1 項前段。
  二、實體法方面：刑法第329 條、第328 條第1 項、第55條、
      第47條、第59條。
本案經檢察官丁○○到庭執行職務。
中　　華　　民　　國　　94　　年　　11　　月　　30　　日
                  刑事第五庭    審判長法  官  陳定國
                                      法  官  王素珍
                                      法  官  李明益
以上正本證明與原本無異。
如不服本判決，應於判決收受後10日內，向本院提出上訴狀（須
附繕本）。
                                      書記官  李達成
中　　華　　民　　國　　94　　年　　11　　月　　30　　日
附錄法條：刑法第329 條、第328 條第1 項。
中華民國刑法第329條
(準強盜罪)
竊盜或搶奪，因防護贓物、脫免逮捕或湮滅罪證，而當場施以強
暴脅迫者，以強盜論。
中華民國刑法第328條
意圖為自己或第三人不法之所有，以強暴、脅迫、藥劑、催眠術
或他法，至使不能抗拒，而取他人之物或使其交付者，為強盜罪
，處5 年以上有期徒刑。
以前項方法得財產上不法之利益或使第三人得之者，亦同。
犯強盜罪因而致人於死者，處死刑、無期徒刑或 10 年以上有期
徒刑；致重傷者，處無期徒刑或 7 年以上有期徒刑。
第 1 項及第 2 項之未遂犯罰之。
預備犯強盜罪者，處 1 年以下有期徒刑、拘役或 3 千元以下罰
金。
